最高法院刑事判決　　　　　　九十四年度台上字第三０四二號
　　上　訴　人　甲○○
　　　　　　　　　　　　號
　　　　　　　　乙○○
　　　　　　　　　　　　4段4.
上列上訴人等因常業竊盜等罪案件，不服台灣高等法院台中分院
中華民國九十一年七月十七日第二審判決（九十年度上訴字第九
五九號，起訴案號：台灣彰化地方法院檢察署八十八年度偵字第
八八四九、九四六０、一００一八號），提起上訴，本院判決如
下：
    主  文
上訴駁回。
    理  由
按刑事訴訟法第三百七十七條規定，上訴於第三審法院，非以判
決違背法令為理由，不得為之。是提起第三審上訴，應以原判決
違背法令為理由，係屬法定要件。如果上訴理由係對原審已調查
明確並於判決內論駁或說明之事項，徒憑己見重為事實之爭辯，
或任意指摘，並未依據卷內訴訟資料，具體指摘原判決不適用何
種法則或如何適用不當，均應認其上訴為違背法律上之程式，予
以駁回。本件上訴人甲○○上訴意旨略稱：原判決認定楊珠龍（
通緝中）於竊得楊應集所有牌照號碼ＬＵ─一五七六號自用小客
車後，即在上訴人甲○○租用之工廠內，以俗稱借屍還魂之手法
改造，使與Ｍ四─一五五二號自小客車車籍資料相符一節，只憑
上訴人甲○○之自白，未據訊問楊珠龍暨調查其他必要證據以證
明與自白相符，即欠缺任何證據以為供證之補強證據。又前開汽
車係楊應集於民國八十七年十月六日失竊，而對照該車過戶登記
資料係由陳秋安於八十七年十月二十六日過戶予賴坤鍾，賴坤鍾
再於八十七年十一月二十三日過戶予劉志堅，亦即應係該二人其
中一人賣車時，車經借屍還魂手法改造出售，彼二人均非甲○○
或楊珠龍，非傳喚彼二人無法查明是否與甲○○自白之事實相符
，是本件原判決在未詳為調查必要證據之前，即認定上訴人甲○
○有改造汽車之認定，自屬違背法令。另上訴人乙○○上訴意旨
略稱：(1)牙保贓物罪須於媒介時，有贓物之認識，即明知該物係
贓物仍為之始能成立。原判決認定上訴人乙○○與黃偉德共同牙
保楊淑群向上訴人甲○○購買案外人楊珠龍行竊後交由甲○○出
售之ＯΒ─四六五八號汽車，但上訴人甲○○於警訊中供稱：乙
○○與黃偉德不知該車（即ＯΒ─四六五八號車）是贓車，楊淑
群亦供稱伊係經由黃偉德介紹向甲○○購買。另原判決認定上訴
人乙○○居間介紹知情之陳建印向上訴人甲○○買受ＯＭ─一二
四六號、ＱＧ─六三九一號自小貨車部分，案外人陳建印歷次筆
錄，亦無從認定上訴人乙○○介紹買車之始，即知所介紹之車為
贓車。原判決引用渠等供詞認定上訴人罪行，顯有理由矛盾之違
法。(2)上訴人乙○○既不知所介紹為贓車，亦不知該車係上訴人
甲○○等以借屍還魂方式變造、偽造車身、引擎號碼，原判決卻
認定上訴人乙○○就行使偽造私文書及使公務員登載不實部分有
犯意聯絡，實有判決不備理由之違誤。(3)又據上訴人乙○○介紹
車輛買賣所得佣金，僅新台幣（下同）五千元，顯難與薪資數萬
元相比，且上訴人乙○○又係經陳建印或同行詢問，上訴人乙○
○才向上訴人甲○○詢問有無符合需要之車輛，係處於被動地位
，原判決未說明上訴人乙○○如何以之維生而為常業之理由，亦
有理由不備之違誤云云。
惟查：原判決撤銷第一審關於上訴人甲○○、乙○○部分之判決
，論處上訴人甲○○共同以竊盜罪為常業，上訴人乙○○共同常
業牙保贓物罪刑，係依憑上訴人甲○○、乙○○之自白，被害人
陳朝其等之指證，證人陳建印之證詞、贓物認領保管單及車輛竊
盜資料個別查詢報表、汽車過戶登記書、汽車各項異動登記書等
證據資料，為其論罪之依據，並敘明（一）ＬＵ─一五七六號自
用小客車，係案外人楊珠龍於竊得後，即在上訴人甲○○所租之
工廠內，以俗稱借屍還魂之手法改造，使該車與Ｍ四─一五五二
號自小客車車籍資料相符，已據上訴人甲○○於警偵訊供述明確
，並經被害人陳靜慧指訴甚明，至於上訴人甲○○警偵訊供稱該
車經伊徵得共同被告陳玠宇同意，持陳玠宇母親林梅玉之身分證
至彰化監理站辦理過戶，並陳列於上明汽車商行展示販賣部分，
核與證人劉志堅證述該車係伊向張文洲所購買，伊因欠陳玠宇五
十萬元，而將該車讓與陳玠宇等實情不符合。（二）上訴人甲○
○既曾夥同楊珠龍行竊，又承租場所供楊珠龍放置、拆卸及改造
贓車，且負責轉售（部分）贓車，足認上訴人甲○○非單純收受
贓車，而係與楊珠龍共謀行竊後，各自進行或夥同實施，並於事
後分贓，彼此間有犯意聯絡及行為分擔。（三）上訴人甲○○與
案外人楊珠龍於原判決事實欄一所示竊取ＬＵ─一五七六號、Ｙ
Ｆ─二二００號、ＯΒ─四六五八號汽車部分，以借屍還魂手法
改造汽車引擎號碼及車身號碼等車籍資料，並由共同被告張力中
或上訴人甲○○向監理站辦竣車籍登記手續，均足生損害於各該
汽車之原所有人、買受人、各該車籍資料之汽車登記名義人、汽
車製造廠商之信譽及公路監理機關對於車籍管理之正確性。（四
）上訴人乙○○居間介紹被害人楊淑群及陳建印分別買受ＯΒ─
四六五八號、ＯＭ─一二四六號、ＱＧ─六三九一號已知悉係屬
贓車，且知悉上訴人甲○○係常業竊盜汽車以銷贓圖利，仍受託
居間介紹前開三部汽車，應認係基於常業牙保贓物之犯意為之。
對於上訴人甲○○、乙○○否認犯行部分，予以指駁甚詳，其採
證論述核與證據法則、論理法則均無違背。又按供述證據，前後
雖稍有差異或矛盾，事實審法院非不可本於經驗法則，斟酌其他
情形，作合理之比較，定其取捨，並就供述證據之一部，認為真
實者，予以採取，並非法則所不許。查ＬＵ─一五七六號汽車，
原屬被害人楊應集所有，遭竊後經輾轉買賣，由陳朝其、陳靜慧
父女取得，經警循線查獲該車係經偽造車身、引擎號碼等情，亦
分別經被害人楊應集、陳朝其、陳靜慧供述甚詳，並有該車電腦
主機板、車身號碼電腦條碼等照片可憑，上訴人甲○○前揭上訴
意旨，認無補強證據云云，並非依據卷內訴訟資料，具體指摘原
判決不適用何種法則或如何適用不當。又上訴人甲○○並未於原
審聲請傳訊證人楊珠龍、陳秋安、賴坤鍾，則原判決依卷證資料
以上訴人自白與被害人等證據資料相符部分為事實之認定，乃為
事實審認定事實合法職權之行使，亦難遽認即有違背調查證據必
要性之違法。另上訴人乙○○於警訊即供稱「（該ＱＧ─六三九
一號、ＯＭ─一二四六號自小貨車，由誰竊取？）係由甲○○偷
竊的」「（你與甲○○共販賣幾部贓車？）除上述二部自小貨車
，還有ＯＢ─四六五八號……自小客車一部」，且陳建印亦供稱
「……另一部我因害怕，將車棄置於彰化縣社頭鄉○○路偏僻處
棄置，已被貴單位尋獲」等語。足證交易時即有贓物之認識，原
判決據以認定上訴人乙○○常業牙保贓物犯行，並無不當。上訴
人乙○○上訴意旨(1)、(3)係就原判決已說明事項，或屬原審採證
認事之職權行使，徒憑己見，為事實之爭辯。又原判決事實欄並
未認定上訴人乙○○與上訴人甲○○間有行使偽造私文書、及使
公務員登載不實之行為有犯意聯絡，論敘上訴人乙○○罪名亦只
犯刑法第三百五十條之常業牙保贓物罪，顯見其理由中所載「上
訴人乙○○就行使偽造私文書及使公務員登載不實部分有犯意聯
絡」等語，顯屬誤寫，尚不影響於全案情節與判決之本旨，自不
得執為適法之第三審上訴理由。綜上說明，應認本件上訴違背法
律上之程式，予以駁回。
據上論結，應依刑事訴訟法第三百九十五條前段，判決如主文。
中　　華　　民　　國　九十四　年　　六　　月　　九　　日
                      最高法院刑事第八庭
                          審判長法官  呂　潮　澤
                                法官  吳　昆　仁
                                法官  孫　增　同
                                法官  吳　昭　瑩
                                法官  趙　文　淵
      本件正本證明與原本無異
                                      書  記  官
中　　華　　民　　國　九十四　年　　六　　月　 十五 　日
                                                      Ｃ
